【裁判字號】    98,訴,1368
【裁判日期】    990511
【裁判案由】    違反槍砲彈藥刀械管制條例
【裁判全文】
臺灣高雄地方法院刑事判決              98年度訴字第1368號
公  訴  人  臺灣高雄地方法院檢察署檢察官
被      告  甲○○
指定辯護人  本院公設辯護人黃秋葉
上列被告因違反槍砲彈藥刀械管制條例案件，經檢察官提起公訴
（98年度偵字第16634 號、第18274 號、第19599 號）判決如下
：
    主  文
甲○○未經許可，持有可發射子彈具有殺傷力之改造手槍，處有
期徒刑參年貳月，併科罰金新臺幣參萬元，罰金如易服勞役，以
新臺幣壹仟元折算壹日，扣案之仿BERETTA 廠84型半自動改造手
槍壹支（含彈匣壹個，管制編號：0000000000號）、非制式子彈
（直徑8.7 ±0.55mm）參顆，均沒收之。
    事  實
一、甲○○明知可發射子彈具有殺傷力之改造手槍、子彈，為槍
    砲彈藥刀械管制條例第4 條第1 項第1 款、第2 款所規定之
    槍砲、彈藥，依同條例第5 條之規定，非經中央主管機關許
    可，不得持有，仍基於持有可發射子彈具有殺傷力改造手槍
    及子彈之犯意，於民國98年4 月間某日，因封錫錦之友人即
    姓名年籍不詳綽號「慶仔」之成年男子缺錢花用，而透過封
    錫錦向甲○○借款3 萬元，並以具有殺傷力之仿BERETTA 廠
    84型半自動改造手槍1 支（含彈匣壹個，管制編號：000000
    0000號）、具殺傷力非制式子彈直徑8.7 ±0.55 mm4顆（另
    有1 顆不具殺傷力），作為抵償上開之借款。甲○○遂在高
    雄市○○區○○街（果菜市場附近）巷口，取得上開之槍、
    彈後，置放在其租屋處即高雄縣鳳山市○村街92巷17號而非
    法持有之。嗣於98年6 月2 日11時10分許，經員警持本院核
    發之搜索票前往甲○○上開租屋處執行搜索，當場扣得甲○
    ○所持有之前揭槍彈及與本案無關之壓模機1 台、含第一級
    毒品海洛因香菸1 支、吸食器1 組、電子磅秤1 台、夾鏈袋
    1 包、玻璃球1 個（其涉犯違反毒品危害防制條例之犯行，
    由檢察官另案偵結）等物。
二、案經行政院海岸巡防署南部地區巡防局臺南縣機動查緝隊移
    送臺灣高雄地方法院檢察署檢察官偵查起訴。
    理  由
壹、證據能力部分：
一、按被告以外之人於審判外之陳述，雖不符刑事訴訟法第159
    條之1 至第159 條之4 之規定，而經當事人於審判程序同意
    作為證據，法院審酌該言詞陳述或書面陳述作成時之情況，
    認為適當者，亦得為證據，刑事訴訟法第159 條之5 第1 項
    定有明文。本件檢察官、被告及其指定辯護人於本院審判程
    序時，就本判決所引用其他審判外之言詞或書面陳述，均明
    示同意有證據能力，本院審酌該具有傳聞證據性質之證據，
    其取得過程並無瑕疵，與待證事實具有關聯性，證明力非明
    顯過低，以之作為證據係屬適當，認俱得為證據。
二、次按「法院或檢察官得囑託醫院、學校或其他相當之機關、
    團體為鑑定，或審查他人之鑑定，並準用第203 條至第206
    條之1 之規定」、「鑑定之經過及其結果，應命鑑定人以言
    詞或書面報告」，刑事訴訟法第208 條第1 項前段、第206
    條第1 項分別定有明文，是經檢察官囑託相當之機關為鑑定
    後，經鑑定人以書面報告其鑑定之結果者，該鑑定書面雖屬
    被告以外之人於審判外之書面陳述，惟其屬刑事訴訟法第15
    9 條第1 項所謂之「法律有規定者」，故不受該條項規定「
    不得作為證據」之限制，而具有證據能力；又檢察官因實務
    現實需求，就特定案件類型認當然有鑑定之必要者，基於檢
    察一體原則，得由該管檢察長概括選任鑑定機關，是司法警
    察等偵查輔助人員於案件未移送檢察官偵辦前之調查犯罪階
    段，依據檢察長之概括授權，先行將證物送請檢察機關預先
    核定之專責鑑定人或鑑定機關實施鑑定，該鑑定人或鑑定機
    關亦應視同受承辦檢察官所選任或囑託而執行鑑定業務。經
    查本案卷附內政部警政署刑事警察局98年7 月10日刑鑑字第
    0980075901號鑑驗書，係行政院海岸巡防署南部地區巡防局
    臺南縣機動查緝隊，依檢察機關事先概括授權囑託而送請內
    政部警政署刑事警察局所為之書面鑑定報告，揆之上開說明
    ，自具有證據能力，並得作為本件認定犯罪事實之依據。
三、卷附現場查獲槍、彈之照片2 張〔行政院海岸巡防署南部地
    區巡防局臺南縣機動查緝隊(98)南縣機字第0980009241號卷
    （下稱警二卷）第22頁〕，係員警至被告之上揭租屋處所拍
    攝查獲之現況。因利用攝影器材將實體物品或可以視覺感官
    認知之現象，予以拍攝、製成之照片，係為保全拍攝之時該
    物品或現象所呈現之情形，於證據方法而言，具有與該物品
    或現象相同之效用，乃屬物證之一種，並非供述證據，無傳
    聞法則之適用，應有證據能力。
貳、實體部分：
一、上開非法持有槍彈之事實，業據被告於警詢、偵查及本院審
    理時均坦承不諱，並有本院核發之搜索票1 紙、搜索、扣押
    筆錄、扣押物品目錄表、高雄縣政府警察局槍枝初步檢視報
    告各1 份（含照片9 張）、現場查獲之照片2 張、槍彈照片
    4 張在卷可稽〔高雄縣政府警察局高縣警刑偵一字第098008
    1008號刑案偵查卷宗（下稱警一卷）第9 頁至第20頁、第22
    頁至第24頁、警二卷第22頁〕，復有扣案之仿BERETTA 廠84
    型半自動改造手槍1 支（含彈匣1 個，管制編號：00000000
    00號）、非制式子彈直徑8.7 ±0.55 mm5顆可佐。而上開扣
    案之槍、彈經送請內政部警政署刑事警察局以檢視法、性能
    檢驗法及試射法鑑定結果，認送鑑之槍枝，係改造手槍，由
    仿BERETTA 廠84型半自動改造手槍製造之槍枝，換裝土造金
    屬槍管而成，擊發功能正常，可供擊發適用子彈使用，認具
    殺傷力。另子彈5 顆，均非制式子彈，係由金屬彈殼組合直
    徑8.7 ±0.5mm 金屬彈頭而成，採樣2 顆試射，其中1 顆可
    擊發，認具殺傷力，另1 顆無法擊發（彈頭與彈殼已因撞擊
    而分離），認不具殺傷力等情，有內政部警政署刑事警察局
    98年7 月10日刑鑑字第0980075901號鑑驗書附卷可參〔臺灣
    高雄地方法院檢察署98年度偵字第16634 號卷（下稱偵一卷
    ）第48頁、第49頁〕。足認被告上開自白，核與事實相符，
    堪以採為認定犯罪事實之基礎。從而，本件事證明確，被告
    犯行，洵堪認定，應依法論科。
二、核被告所為，係犯槍砲彈藥刀械管制條例第8 條第4 項之未
    經許可持有可發射子彈具殺傷力之槍枝罪、同條例第12條第
    4 項之未經許可持有子彈罪。被告自98年4 月間起至同年6
    月2 日經搜索扣押查獲為止，其持有上開扣案槍、彈之行為
    ，為繼續犯，自應論以單一之持有行為（最高法院24年上字
    第3401號判例意旨參照）。又被告以一行為同時持有可發射
    子彈具有殺傷力之改造手槍及子彈，為想像競合犯，應依刑
    法第55條規定，從一重之槍砲彈藥刀械管制條例第8 條第4
    項未經許可持有可發射子彈具有殺傷力改造手槍罪論處。爰
    審酌被告明知未經許可，不得擅自持有可發射子彈具殺傷力
    之改造手槍及子彈，竟以借貸3 萬元做為槍、彈抵償之用，
    而持有上開之槍、彈，實已對於他人生命、身體以及社會治
    安造成潛在之危險與不安，所為應有可議，惟念其未持以犯
    罪，並坦承犯行，且持有期間僅約2 個月，期間非長，犯後
    態度尚可，公訴人求處有期徒刑3 年6 月，應屬過重量等一
    切情狀，量處如主文所示之刑及併科罰金之金額，並就罰金
    刑部分，依刑法第42條第3 項規定，諭知如主文所示之易服
    勞役之折算標準。另扣案之可發射子彈而具有殺傷力之仿BE
    RETTA 廠84型半自動改造手槍1 支（含彈匣1 個，管制編號
    ：0000000000號）及未經試射非制式子彈直徑8.7 ±0.55mm
    3 顆，鑑驗後認均具有殺傷力，業經上開鑑驗書所認定，核
    屬槍砲彈藥刀械管制條例第4 條第1 項第1 款、第2 款所列
    未經許可不得持有之違禁物，應依刑法第38條第1 項第1 款
    規定，不問屬於被告所有與否，均予宣告沒收之。至扣案後
    經試射之子彈2 顆，其中1 顆認具殺傷力，經試射後已不具
    殺傷力，另1 顆經試射後，認不具殺傷力，故均非違禁物，
    爰不予宣告沒收。末扣案之壓模機1 台、含第一級毒品海洛
    因香菸1 支、吸食器1 組、電子磅秤1 台、夾鏈袋1 包、玻
    璃球1 個等物，因與本案無關，亦不予宣告沒收，附此敘明
    。
三、又被告於本院審理時否認係向姓名年藉不詳綽號「慶仔」以
    3 萬元購買，亦非在高雄縣鳳山市○村街的住處取得上開扣
    案之槍、彈云云，惟依卷附之通訊監察譯文內容所載（98年
    4 月8 日14時47分及同日21時52分許），被告確實與綽號「
    慶仔」之成年男子有提起「土狗」（臺語音譯，應指槍枝之
    意），並叫該「慶仔」之人拿出「土狗」出來等語（偵一卷
    第10頁、第11頁），且於98年6 月8 日警詢時陳稱綽號「慶
    仔」之人住在三民區○○街跟民族路附近（偵一卷第8 頁）
    ，另被告迭次於偵訊時，均供陳該槍彈係向綽號「慶仔」之
    人借或購買而得（偵一卷第4 頁、第31頁），於本院審理時
    亦陳述係借款予封錫錦之友人，該友人以扣案之槍彈抵押，
    若無法贖回則等同買賣等語（本院卷第69頁）。故本院綜合
    上情以觀，應以被告借款予封錫錦之友人即綽號「慶仔」之
    成年男子3 萬元，而該名男子以扣案之槍彈做為抵償之事實
    ，較為可採。因上開事實之認定，係確認被告取得槍彈之過
    程，並未涉及被告非法持有槍彈之犯罪事實，應無變更起訴
    事實範圍之疑。另按「犯槍砲彈藥刀械管制條例之罪，於偵
    查或審判中自白，並供述全部槍砲、彈藥、刀械之來源及去
    向，因而查獲或因而防止重大危害治安事件之發生者，減輕
    或免除其刑。拒絕供述或供述不實者，得加重其刑至三分之
    一」，槍砲彈藥刀械管制條例第18條第4 項定有明文，觀其
    立法理由乃為鼓勵犯人供出槍械、彈藥之來源及去向，以遏
    止其來源，並避免流落他人之手而危害治安，即被告必須將
    自己原持有之上揭違禁物所取得之來源，與所轉手之流向，
    交代清楚，因而使犯罪調（偵）查人員，得以一併「查獲相
    關涉案者」為限（最高法院96年度臺上字第1962號判決意旨
    參照）。且所謂「查獲」，係指依其自白，查得槍砲、彈藥
    、刀械之前手或後手，有具體之證明者而言。查被告雖於偵
    訊及本院審理時均坦承扣案之槍、彈係向封錫錦之友人所取
    得，然被告僅供述該友人係綽號「慶仔」之成年男子，並未
    提供任何具體資料以供調查，而封錫錦亦非提供該槍彈來源
    之人，且直至本院判決前，犯罪偵查人員並未因被告之供述
    ，因而查獲或防止重大危害治安事件之發生，自與槍砲彈藥
    刀械管制條例第18條第4 項之法定要件仍屬有間，辯護人認
    本案有槍砲彈藥刀械管制條例第18條第4 項規定之適用，容
    有所誤，應予指明。
據上論斷，應依刑事訴訟法第299 條第1 項前段，槍砲彈藥刀械
管制條例第8 條第4 項、第12條第4 項，刑法第11條前段、第55
條、第42條第3 項、第38條第1 項第1 款，判決如主文。
本案經檢察官黃子宜到庭執行職務。
中    華    民    國    99    年    5    月    11    日
                  刑事第十二庭    審判長法  官  黃建榮
                                        法  官  楊珮瑛
                                        法  官  林勳煜
以上正本證明與原本無異。
如不服本判決應於收受送達後10日內向本院提出上訴書狀，並應
敘述具體理由；如未敘述上訴理由者，應於上訴期間屆滿後20日
內向本院補提理由書（均須按他造當事人之人數附繕本）「切勿
逕送上級法院」。
中    華    民    國    99    年    5    月    11    日
                                        書記官  莊正彬
附錄本判決論罪科刑法條：
槍砲彈藥刀械管制條例第8條
未經許可，製造、販賣或運輸鋼筆槍、瓦斯槍、麻醉槍、獵槍、
空氣槍或第4 條第1 項第1 款所定其他可發射金屬或子彈具有殺
傷力之各式槍砲者，處無期徒刑或5 年以上有期徒刑，併科新臺
幣1 千萬元以下罰金。
未經許可，轉讓、出租或出借前項所列槍枝者，處5 年以上有期
徒刑，併科新臺幣1 千萬元以下罰金。
意圖供自己或他人犯罪之用，而犯前二項之罪者，處無期徒刑或
7 年以上有期徒刑，併科新臺幣1 千萬元以下罰金。
未經許可，持有、寄藏或意圖販賣而陳列第1 項所列槍枝者，處
3 年以上10年以下有期徒刑，併科新臺幣700 萬元以下罰金。
第1項至第3項之未遂犯罰之。
槍砲彈藥刀械管制條例第12條
未經許可，製造、販賣或運輸子彈者，處1 年以上7 年以下有期
徒刑，併科新台幣500 萬元以下罰金。
未經許可，轉讓、出租或出借子彈者，處6 月以上5 年以下有期
徒刑，併科新台幣300 萬元以下罰金。
意圖供自己或他人犯罪之用，而犯前二項之罪者，處3 年以上10
年以下有期徒刑，併科新台幣700 萬元以下罰金。
未經許可，持有、寄藏或意圖販賣而陳列子彈者，處5 年以下有
期徒刑，併科新台幣300 萬元以下罰金。
第 1 項至第 3 項之未遂犯罰之。

司法院資訊處製作；財團法人民間司法改革基金會備份。
